【裁判字號】    98,易,174
【裁判日期】    980401
【裁判案由】    詐欺
【裁判全文】
臺灣高雄地方法院刑事判決               98年度易字第174號
公  訴  人  臺灣高雄地方法院檢察署檢察官
被      告  乙○○
                    （
上列被告因詐欺案件，經檢察官提起公訴（97年度偵緝字第2018
號），被告就被訴事實為有罪之陳述，經本院合議庭裁定由受命
法官獨任進行簡式審判程序，判決如下：
    主  文
乙○○幫助犯詐欺取財罪，累犯，處有期徒刑壹年，減為有期徒
刑陸月，如易科罰金，以銀元佰元即新臺幣玖佰元折算壹日。
    事實及理由
一、本件被告乙○○所犯係死刑、無期徒刑、最輕本刑為3 年以
    上有期徒刑以外之罪，其於準備程序就前揭被訴事實為有罪
    之陳述，經受命法官告知簡式審判程序之旨，並聽取其與公
    訴人之意見後，本院認無不得或不宜改依簡式審判程序進行
    之處，爰依刑事訴訟法第273 條之1 第1 項，裁定本件由受
    命法官獨任進行簡式審判程序，合先敘明。
二、本件犯罪事實及證據部分，除事實欄中「於91年10月11日至
    94年6 月13日間之某日，在不詳處所」，應更正為「於民國
    91年10月11日，在位於高雄市新興區○○○路177 、179 號
    之中華郵政股份有限公司高雄郵局」，「以不詳價錢之代價
    」，應更正為「請吃1 、2 天飯之代價」；證據欄增列：被
    告於本院審理時之自白外，餘均引用檢察官起訴書之記載（
    如附件）。
三、查被告行為後，刑法業於94年2 月2 日修正公布，95年7 月
    1 日起施行，其中與本件有關部分之第2 條、第25條、第30
    條、第33條第5 款、第41條，均業已修正。按行為後法律有
    變更者，適用行為時之法律，但行為後之法律有利於行為人
    者，適用最有利於行為人之法律，修正後刑法第2 條第1 項
    定有明文。再按本次法律變更，比較時應就罪刑有關之共犯
    、未遂犯、想像競合犯、牽連犯、連續犯、結合犯，以及累
    犯加重、自首減輕暨其他法定加減原因（如身分加減）與加
    減例等一切情形，綜其全部罪刑之結果而為比較（最高法院
    95年度第8 次刑事庭會議決議參照）。茲就本件新舊法比較
    結果敘述如下：
  (一)修正後刑法第33條第5 款規定：「罰金：新臺幣1000元以上
    ，以百元計算之」，與修正前之刑法第33條第5 款規定「罰
    金：1 元以上」相較，修正後之規定較不利於被告，依刑法
    第2 條第1 項前段規定，應適用行為時即修正前之規定處斷
    。本件被告所犯刑法第339 條第1 項之詐欺取財罪，其法定
    刑中有罰金刑，揆諸上開說明，自應適用修正前之刑法第33
    條第5 款規定，定其罰金刑之最低度刑。另刑法分則之罪，
    其罰金刑貨幣單位由銀元修正為新臺幣之法律適用，非屬法
    律變更，不生新舊法比較問題，而應適用刑法施行法第1 條
    之1 規定，併予敘明。
  (二)關於易科罰金之折算標準，修正前刑法第41條第1 項前段規
    定：「犯最重本刑為5 年以下有期徒刑以下之刑之罪，而受
    6 個月以下有期徒刑或拘役之宣告，因身體、教育、職業、
    家庭之關係或其他正當事由，執行顯有困難者，得以1 元以
    上3 元以下折算1 日，易科罰金。」，又易科罰金折算標準
    ，依廢止前罰金罰鍰提高標準條例第2 條前段規定，就其原
    定數額提高為100 倍折算1 日，即以最高銀元300 元（即新
    臺幣900 元）折算為1 日。惟現行刑法第41條第1 項前段則
    規定：「犯最重本刑為5 年以下有期徒刑以下之刑之罪，而
    受6 個月以下有期徒刑或拘役之宣告者，得以新臺幣1000元
    、20 00 元或3000元折算1 日，易科罰金。」，比較上開刑
    法修正前後之易科罰金折算標準，以修正前刑法之規定，較
    有利於被告。
  (三)另修正前刑法第30條原規定：「幫助他人犯罪者，為從犯。
    雖他人不知幫助之情者，亦同。從犯之處罰，得按正犯之刑
    減輕之」，修正後刑法第30條則規定：「幫助他人實行犯罪
    行為者，為幫助犯。雖他人不知幫助之情者，亦同。幫助犯
    之處罰，得按正犯之刑減輕之」，是本次刑法修正時，就刑
    法第30條幫助犯規定，僅作文字上之修正，並無有利、不利
    之情形，亦不生新舊法比較適用之問題，均應依一般法律適
    用原則，適用裁判時法。
  (四)關於累犯之規定，刑法第47條原規定：「受有期徒刑之執行
    完畢，或受無期徒刑或有期徒刑一部之執行而赦免後，5 年
    以內再犯有期徒刑以上之罪者，為累犯，加重本刑至2 分之
    1 」，修正為「受徒刑之執行完畢，或一部之執行而赦免後
    ，5 年以內故意再犯有期徒刑以上之罪者，為累犯，加重本
    刑至2 分之一。第98條第2 項關於因強制工作而免其刑之執
    行者，於受強制工作處分之執行完畢或一部之執行而免除後
    ，5 年以內故意再犯有期徒刑以上之罪者，以累犯論」。比
    較修正前、後該條之規定，可知修正前有關累犯之成立，不
    以再犯之罪係故意犯罪為限，現行規定則以再犯故意犯為成
    立累犯之要件，新舊法就此範圍既有變動，應有新舊法比較
    。然本件被告再犯者係故意犯罪，依修正前、後之規定均成
    立累犯，是以經比較新、舊法之結果，現行刑法第47條第1
    項之規定並未較有利於被告，仍應適用修正前之刑法第47條
    規定為累犯之論處。
  (五)綜合上開新舊法比較之結果，新法對被告並未有利，應依刑
    法第2 條第1 項前段規定，適用被告行為時之法律。
四、核被告所為，係犯刑法第30條第1 項、第339 條第1 項之幫
    助詐欺取財罪。被告以同一之幫助行為幫助詐欺集團成員先
    後向附表所示之被害人詐欺取財，進而侵害上開被害人之財
    產法益，為同種想像競合犯，應從一重處斷。被告交付帳戶
    予他人，而遭詐騙集團成員使用，係實施詐欺構成要件以外
    之行為，為幫助犯，依刑法第30條第2 項之規定，按正犯之
    刑減輕之。又被告有如前開事實欄所載之犯罪科刑及執行紀
    錄，此有臺灣高等法院被告前案紀錄表1 份在卷可稽，其前
    受徒刑之執行完畢後，5 年以內故意再犯本件有期徒刑以上
    之罪，為累犯，應依修正前刑法第47條第1 項之規定，加重
    其刑，並依法先加後減之。爰審酌被告所為幫助詐欺犯行，
    阻礙治安機關對於犯罪之查緝，增加被害人尋求救濟之困難
    ，且本件造成如附表所示被害人受有如附表所示之損害，金
    額甚鉅，行為顯屬不該，惟念且其犯後坦承犯行，態度尚可
    及犯罪之動機、目的、手段等一切情狀，量處如主文所示之
    刑。又被告所犯上開罪名，係於96年4 月24日以前所為，其
    於96年11月21日經臺灣高雄地方法院檢察署通緝，並於97年
    1 月6 日緝獲，有臺灣高雄地方法院檢察署通緝書及通緝案
    件移送書各1 份在卷可稽，其係於中華民國96年罪犯減刑條
    例施行後通緝，並非該條例第5 條所規定不得減刑之情形，
    又核符合同條例2 條第1 項第3 款之規定，即應減其宣告刑
    2 分之1 ，並依修正前刑法第41條第1 項前段諭知易科罰金
    之折算標準。
據上論斷，應依刑事訴訟法第273 條之1 第1 項、第299 條第1
項前段、第310 條之2 、第454 條第2 項，刑法第2 條第1 項前
段、第339 條第1 項、第30條第1 項、第2 項、修正前刑法第47
條第1 項、第41條第1 項前段，刑法施行法第1 條之1 ，廢止前
罰金罰鍰提高標準條例第2 條，中華民國96年罪犯減刑條例第2
條第1 項第3 款、第7 條、第9 條，判決如主文。
本案經檢察官甲○○到庭執行職務。
中    華    民    國    98    年    4     月    1     日
                  刑事第十四庭    法  官  顏銀秋
上正本證明與原本無誤。
如不服本判決應於收受判決後10日內向本院提出上訴書狀，並應
敘述具體理由。其未敘述上訴理由者，應於上訴期間屆滿後20日
內向本院補提理由書（均須按他造當事人之人數附繕本）「切勿
逕送上級法院」。
中    華    民    國    98    年    4     月    1     日
                                  書記官  董明惠
附錄論罪科刑法條：
刑法第339 條第1 項
意圖為自己或第三人不法之所有，以詐術使人將本人或第三人之
物交付者，處5 年以下有期徒刑、拘役或科或併科1 千元以下罰
金。


司法院資訊處製作；財團法人民間司法改革基金會備份。
